高雄高等行政法院判決　　　　　　　　　　　　　　　九十一年度訴字第六四九號
　　　　　　　　　　　　　　　.
　　原　　　告　甲○○○
　　訴訟代理人　丙○○
　　被　　　告　財政部臺灣省南區國稅局
　　代　表　人　乙○○　局長
　　訴訟代理人　陳雅萍
　　　　　　　　丁○○
右當事人間因贈與稅事件，原告不服財政部中華民國九十一年六月四日台財訴字第０
九０００五四二二五號訴願決定，提起行政訴訟。本院判決如左：
    主  文
原告之訴駁回。
訴訟費用由原告負擔。
    事  實
一、事實概要：
原告因民國（下同）八十四年度贈與稅事件提起行政救濟，另於九十年七月四日申請
以其配偶丙○○所有坐落高雄縣大寮鄉○○段一三七六之十七地號土地，作為暫緩移
送強制執行之擔保，經被告所屬高雄縣分局以原告所提供之擔保土地不符易於變價之
規定，乃於九十年七月三十一日以南區國稅高縣徵字第九００二七三一五號函否准其
申請，原告不服，提起訴願，遭決定駁回，遂提起本件行政訴訟。
二、兩造之聲明：
甲、原告聲明求為判決：
    （一）訴願決定及原處分均撤銷。
    （二）訴訟費用由被告負擔。
乙、被告聲明求為判決：
　  （一）原告之訴駁回。
    （二）訴訟費用由原告負擔。
三、兩造主張之理由：
甲、原告起訴意旨略謂：
      原告所提供擔保之土地（拷潭段一三七六之十七地號）早在大坪頂特定區都市
      計畫實施（民國六十六年）前與同段一三七六之七及之十六等地號（編為住宅
      區）為同一筆土地（地目林），因政府基於開發大坪頂新市鎮之需，而實施都
      市計畫，並分割為上述不同用地之土地，上述之土地僅一線之隔，亦為有價值
      之都市土地，此有買賣契約書可證明，被告僅憑地籍圖之地目記載即認定不宜
      提供擔保，並屢拒現場實地勘查之請求，置百姓權益於不顧，亦忽視整個社會
      環境時空之變遷，早期（日據時代）編定之地目別與現今之實際環境早不相符
      ，在經濟不景氣之環境下，原告能提供擔保已殊屬不易，被告僅憑一紙地籍圖
      之地目記載即引經據典，主觀認定「不宜提供」，影響人民權益至鉅。
乙、被告答辯意旨略為：
（一）按「本法所稱相當擔保，係指相當於擔保稅款之左列擔保品‧‧‧四、其他經
      財政部核准，易於變價及保管，且無產權糾紛之財產。」「納稅義務人應納稅
      捐，於繳納期間屆滿三十日後仍未繳納者，由稅捐稽徵機關移送法院強制執行
      。但納稅義務人已依第三十五條規定申請復查者，暫緩移送法院強制執行。前
      項暫緩執行之案件，除有左列情形之一者外，稽徵機關應移送法院強制執行：
      一、‧‧‧二、納稅義務人依前款規定繳納半數稅額確有困難，經稽徵機關核
      准，提供相當擔保者。」為稅捐稽徵法第十一條之一第四款及第三十九條所明
      定。次按「為發展工業或為保持優美風景或因其他目的而劃定之特定地區，應
      擬定特定區計畫。」「都市計畫地區，得視地理形勢，使用現況或軍事安全上
      之需要，保留農業地區或設置保護區，並限制其建築使用。」復為都市計畫法
      第十二條及第三十三條所規定。又「保護區為國土保安、水土保持、維護天然
      資源及保護生態功能而劃定，經縣 (市)政府審查核准得為下列之使用： 一、
      國防所需之各種設施。二、警衛、保安、保防設施。三、臨時性遊憩及露營所
      需之設施。四、公用事業、社會福利事業及採礦業所必需之設施。五、營建剩
      餘土石方資源堆置場及其附屬設施。六、廢棄物資源回收貯存場及其附屬設施
      。七、造林及水土保持設施。‧‧‧」「保護區內之土地，禁止下列行為。‧
      ‧‧一、砍伐竹木。‧‧‧二、破壞地形或改變地貌。三、破壞或污染水源、
      堵塞泉源或改變水路及填埋池塘、沼澤。四、採取土石。五、焚毀竹、木、花
      、草。六、名勝、古蹟及史蹟之破壞或毀滅。七、其他經內政部認為應行禁止
      之事項。」亦為都市計畫法臺灣省施行細則第二十七條及第二十八條規定。
（二）查提供擔保之目的，係在納稅義務人不繳納稅捐時得就擔保品強制執行取償，
      故為確保稅款之徵收，擔保品自應符合稅捐稽徵法第十一條之一第四款易於變
      價之規定。查原告所提供擔保之土地，其分區使用別為保護區，保護區土地有
      建築使用上之限制，被告以原告所提供之擔保土地不符易於變價之規定，而否
      准原告之申請，核與首揭規定，並無違誤。
    理  由
一、按「本法所稱相當擔保，係指相當於擔保稅款之左列擔保品‧‧‧四、其他經財
    政部核准，易於變價及保管，且無產權糾紛之財產。」「納稅義務人應納稅捐，
    於繳納期間屆滿三十日後仍未繳納者，由稅捐稽徵機關移送法院強制執行。但納
    稅義務人已依第三十五條規定申請復查者，暫緩移送法院強制執行。前項暫緩執
    行之案件，除有左列情形之一者外，稽徵機關應移送法院強制執行：一、‧‧‧
    二、納稅義務人依前款規定繳納半數稅額確有困難，經稽徵機關核准，提供相當
    擔保者。」稅捐稽徵法第十一條之一第四款及第三十九條分別定有明文。次按「
    為發展工業或為保持優美風景或因其他目的而劃定之特定地區，應擬定特定區計
    畫。」「都市計畫地區，得視地理形勢，使用現況或軍事安全上之需要，保留農
    業地區或設置保護區，並限制其建築使用。」亦分別為都市計畫法第十二條、第
    三十三條所明定。
二、本件原告起訴主張：原告提供擔保之系爭土地，於大坪頂特定區都市計畫實施前
    與同段一三七六之七及之十六等地號為同一筆土地，因政府開發大坪頂新市鎮之
    需，而實施都市計畫，並分割為上述不同用地之土地，上述土地僅一線之隔，亦
    為有價值之都市土地，被告僅憑地籍圖之地目記載即認定不宜提供，置百姓權益
    於不顧，亦忽視整個社會環境時空之變遷云云。被告則辯以：提供擔保之目的，
    係在納稅義務人不繳納稅捐時得就擔保品強制執行取償，故為確保稅款之徵收，
    擔保品自應符合稅捐稽徵法第十一條之一第四款易於變價之規定，查原告所提供
    擔保之土地，其分區使用別為保護區，保護區土地有建築使用上之限制，被告以
    原告所提供之擔保土地不符易於變價之規定，而否准原告之申請，並無違誤等語
    ，資為抗辯。
三、查原告因八十四年度贈與稅事件提起行政救濟，另於九十年七月四日申請以其配
    偶丙○○所有坐落高雄縣大寮鄉○○段一三七六之十七地號土地，作為暫緩移送
    強制執行之擔保，被告所屬高雄縣分局以原告所提供之擔保土地不符易於變價之
    規定，乃否准原告申請之事實，為兩造所不爭執，復有民國八十九年五月十九日
    （八九）大鄉建服字第一三九０號高雄縣都市計畫土地使用分區（或公共設施用
    地）證明書、九十年十月二十六日（九０）大鄉建服字第三四一七五號高雄縣都
    市計畫土地使用分區（或公共設施用地）證明書、大寮鄉○○段一三七六之十七
    地號土地登記謄本、台灣省高雄縣土地登記簿、不動產買賣契約書、地籍圖謄本
    、八十四年度贈與稅繳款書、被告所屬高雄縣分局九十年七月三十一日南區國稅
    高縣徵字第九００二七三一五號函等影本附於原處分卷可稽，洵堪認定。
四、雖原告仍執前詞以為爭執，惟查，本件原告所申請提供坐落高雄縣大寮鄉○○段
    一三七六之十七地號之土地（下稱系爭土地），依高雄縣都市計畫土地使用分區
    （或公共設施用地）證明書所載為保護區，且按地籍圖謄本所示，該筆土地緊鄰
    之土地地目分別為「林」、「墓」、「旱」等情，此為兩造所不爭執，並有前述
    證明書、地籍圖謄本各一份附於原處分卷可憑。按，提供擔保之目的，係在納稅
    義務人不繳納稅捐時得就擔保品強制執行取償，故為確保稅款之徵收，擔保品自
    應符合稅捐稽徵法第十一條之一第四款易於變價之規定。揆諸前揭都市計畫法第
    三十三條規定，保護區之土地有建築使用上之限制，其於市場上處分變價自屬較
    為不易，且「金融機關辦理授信業務，徵取擔保品係為確保債權，故應衡酌其市
    場性及處分難易性，以維護債權，都市計畫保護區之土地，因有使用限制，不宜
    作為貸款抵押物。」亦經財政部八十五年二月十日台財融字第八五０二八四五三
    號函釋明確，原告雖主張系爭土地一線之隔同段一三七六之七、之十六等地號土
    地係編定為住宅區，足見系爭土地亦為有價值之都市土地云云，惟查系爭土地既
    已編定為保護區，究與住宅區之使用目的有別，自不得以此認定系爭土地亦屬易
    於變價之擔保品。從而被告以本件原告所提供擔保之土地其分區使用別為保護區
    ，實非易於變價，因此否准原告之申請，揆諸首揭法條規定，並無違誤，訴願決
    定予以維持，亦無不合。本件原告之訴為無理由，應予駁回。
據上論結，本件原告之訴為無理由，依行政訴訟法第一百九十五條第一項後段、第九
十八條第三項前段，判決如主文。
中　　　華　　　民　　　國    九十一　　年　    十二　　月　　二十四　　日
                              高雄高等行政法院第二庭
                                          審判長法官  呂佳徵
                                          法      官　蘇秋津
                                          法      官　林勇奮
右為正本係照原本作成。
如不服本判決，應於判決送達後二十日內向本院提出上訴書狀，其未表明上訴理由者
，應於提起上訴後二十日內向本院提出上訴理由書（須按對造人數附繕本）；如於本
判決宣示或公告後送達前提起上訴者，應於判決送達後二十日內補提上訴理由書（須
附繕本）。未表明上訴理由者，逕以裁定駁回。
提起上訴應預繳送達用雙掛號郵票七份（每份三十四元）。
中　　　華　　　民　　　國    九十一　　年　    十二　　月　　二十四　　日
                                          法院書記官  黃玉幸
